【裁判字號】    95,上訴,201
【裁判日期】    951227
【裁判案由】    違反槍砲彈藥刀械管制條例
【裁判全文】
臺灣高等法院花蓮分院刑事判決         95年度上訴字第201號
上  訴  人
即  被  告  甲○○
                    現於臺灣臺東監獄東成分監執行中
選任辯護人  邱聰安律師
上列上訴人因違反槍砲彈藥刀械管制條例案件，不服臺灣臺東地
方法院94年度訴字第155號中華民國95年7月5日第一審判決（起
訴案號：臺灣臺東地方法院檢察署93年度偵字第2767號），對於
製造槍彈部分提起上訴，本院判決如下：
    主  文
原判決關於製造槍砲及子彈暨定執行刑部分均撤銷。
甲○○未經許可，寄藏可發射子彈具有殺傷力之槍砲，累犯，處
有期徒刑壹年陸月，併科罰金新臺幣貳拾萬元，罰金如易服勞役
以新臺幣壹仟元折算壹日。扣案具有殺傷力之土造霰彈槍壹枝（
槍枝管制編號：0000000000號）、改造子彈壹顆，均沒收。
    事  實
一、甲○○前曾於民國90年間，因贓物案件，經臺灣臺南地方法
    院判處有期徒刑5月確定，於91年4月12日執行完畢，猶仍不
    知悔改，於不詳時間同時收受陳福源（另案通緝中）交付之
    具有殺傷力土造轉輪霰彈槍1枝（槍枝管制編號：000000000
    0號），及具有殺傷力之改造子彈1顆後，竟未經許可，將之
    寄藏在臺南縣麻豆鎮謝厝寮134之5號租處。嗣於92年12月3
    日下午3時許，為警循線前往謝育瑩前開承租搜索，並扣得
    前開土造轉輪霰彈槍1枝、改造子彈1顆。
二、案經臺南市警察局第一分局報告臺灣臺南地方法院檢察署檢
    察官呈請臺灣高等法院檢察署令轉臺灣臺東地方法院檢察署
    檢察官偵查起訴。
    理  由
壹、有罪部分
一、訊據上訴人即被告甲○○坦承受陳福源之委託，寄藏前開具
    殺傷力之土造轉輪霰彈槍1枝，及具殺傷力之改造子彈1顆之
    犯行不諱，而扣案之槍彈，經送往內政部警政署刑事警察局
    鑑定結果，認土造轉輪霰彈槍（槍枝管制編號：0000000000
    號），係土造霰彈槍，機械性能良好，可擊發適用子彈，認
    具殺傷力；送鑑子彈1顆，認係由玩具金屬彈殼加裝直徑6ｍ
    ｍ鋼珠，改造而成之改造子彈，經實際試射，可擊發，認具
    殺傷力，有該局93年2月19日刑鑑字第0930002552號鑑定書
    附卷可稽，事證明確，被告犯行堪以認定。
二、論罪科刑之理由
  (一)核被告所為，係犯修正前槍砲彈藥刀械管制第11條第4項之
    未經許可寄藏其他可發射子彈具有殺傷力之槍砲罪、同條例
    第12條第4項之未經許可，寄藏子彈罪。被告以一寄藏行為
    ，同時觸犯前開2罪，應依想像競合犯規定，從一重之寄藏
    槍砲罪處斷。
  (二)又被告寄藏具殺傷力土造轉輪霰彈槍行為後，同條例於94年
    1月26日修正公布施行，將原第11條刪除，並修正第8條，將
    修正前第11條第4項移列修正後第8條第1項，將原規定：第1
    1條第4項之法定刑由「處1年以上7年以下有期徒刑，併科新
    臺幣700萬元以下罰金」，提高為「處3年以上10年以下有期
    徒刑，併科罰金新臺幣700萬元以下罰金」，茲比較新舊法
    之結果，以修正前槍砲彈藥刀械管制條例第11條第4項之規
    定，有利於被告，故依刑法第2條第1項前段之規定，應適用
    行為時之修正前該條例第11條第4項之規定論斷。
  (三)另依修正前刑法第42條第2項前段規定：「易服勞役以1元以
    上3元以下折算1日。」。另依修正前罰金罰鍰提高標準條例
    （已刪除）第2條前段規定，就其原定數額提高為100倍折算
    1日，換言之，易服勞役折算標準，係以銀元300元即新台幣
    900元折算1日。惟修正後之刑法第42條第3項前段規定：「
    易服勞役以新台幣1仟元、2仟元或3仟元折算1日。」，而關
    於累犯部分，因被告先前所犯之罪為故意犯罪，是適用新舊
    法結果並無異。故綜合比較結果，以修正後刑法有利於行為
    人，依修正後刑法第2條第1項後段規定，應適用修正後刑法
    論以累犯，及易服勞役之折算標準，併此敘明。
  (四)被告前曾於90年間，因贓物案件，經臺灣臺南地方法院判處
    有期徒刑5月確定，於91年4月12日執行完畢，有臺灣高等法
    院被告前案紀錄表在卷可憑，被告於受有期徒刑執行完畢後
    ，5年以內再犯本件有期徒刑以上之罪，為累犯，應依刑法
    第47條第1項規定加重其刑。
  (五)原審認被告係犯製造槍彈罪（理由詳後），及認應依修正前
    刑法第42條第2項作為易服勞役之折算標準，尚有未洽。被
    告上訴否認有製造槍彈犯行，為有理由，應予撤銷改判。本
    院審酌被告已有多次槍砲前科，且曾執行流氓感訓處分，詎
    仍不知警惕仍再次擁槍彈自重，嚴重危害社會治安，及犯罪
    手段、犯後態度等一切情狀，量處如主文所示之刑。
  (六)扣案之土造霰彈槍1枝（槍枝管制編號：0000000000號）、
    改造子彈1顆，均為違禁物，應依刑法第38條第1項第1款宣
    告沒收。
貳、不另為無罪判決諭知部分
一、公訴意旨另以：被告甲○○於92年間某日，先繪製槍枝藍圖
    手冊1份交由某不知情工廠，依圖製作槍枝之轉輪、底座、
    槍管、後槍機、轉輪固定器等槍枝主要構成部分後，旋於92
    年8月至12月2日間某日，以電動砂輪機等工具，在所承租之
    臺南縣麻豆鎮謝厝寮134之5號住處加以組裝，而製造具殺傷
    力土造轉輪霰彈槍1枝（槍枝管制編號：0000000000號）；
    另於同時期，亦以電動砂輪機等工具，在所購得之玩具金屬
    彈殼內加入火藥並在上方放入鐵珠下方放入底火而製造具殺
    傷力改造子彈1顆，因認被告係違反槍砲彈藥刀械管制條例
    第8條第1項未經許可製造其他可發射子彈具有殺傷力之槍砲
    罪、同條例第12條第1項未經許可製造子彈罪云云。
二、按犯罪事實應依證據認定之，無證據不得認定犯罪事實，又
    不能證明被告犯罪或其行為不罰者，應諭知無罪之判決，刑
    事訴訟法第154條第2項、第301條第1項分別定有明文。公訴
    認被告甲○○觸犯前開罪嫌，主要以被告甲○○於94年6月2
    9日在偵查中之自白，及證人王慧婷、劉嘉升之證詞，與查
    獲之槍枝藍圖為其論據。訊據被告甲○○堅詞否認有何製造
    槍彈之犯行，辯稱：土造轉輪霰彈槍為陳福源所寄放，之前
    所以承認為伊改造，係因偵查中檢察官告以改造與持有刑度
    相同，伊遂想為朋友扛下此案，改造子彈雖為伊所有，惟並
    非伊改造，至扣案工具，均為伊用來修理家中物品及汽車所
    使用，並非用以改造槍械、子彈，至改造槍枝藍圖手冊則係
    因未曾見過轉輪霰彈槍，一時好奇而繪製等語。經查：
  (一)證人王慧婷於警詢時先證稱：「警方於我與甲○○租屋處起
    出之土造轉輪散彈槍、改造槍械工具，均是甲○○所有。我
    曾在家中見被告帶槍返回住處並自行改造槍枝。」等語（警
    卷第25頁），繼則改稱：「警方查扣之土製轉輪散彈槍等物
    是陳福源交給甲○○的，改造槍枝藍圖等物我不知道何人所
    有。」等語（警卷第35頁），則證人王慧婷於警方之證詞先
    後不一，尚難遽以憑信。
  (二)證人劉嘉升於警詢時先證稱：「警方在臺南縣麻豆鎮謝厝寮
    134之5號所起出槍械、工具等物，應是甲○○所有（警卷第
    41頁），繼又改稱：「槍枝是陳福源所有，將這些東西寄放
    在甲○○住處準備搶劫銀樓運金車時要使用的。」（警卷第
    48頁），足見證人劉嘉升於警方之證詞亦先後不一，亦難遽
    以憑信。
  (三)被告甲○○雖於94年6月29日偵查中坦承：「曾繪製土造轉
    輪霰彈槍改造槍枝藍圖手冊，並交由某工廠製造後，再由伊
    在所承租之前揭住處加以組裝；改造子彈一顆則由伊買來彈
    殼，上面放鋼珠、中間放火藥、下面放底火所做成。」等語
    （93年度偵字第2767號卷第131-132頁），惟被告甲○○自
    警詢起迄94年6月29日偵查前均矢口否認有製造槍彈之事實
    ，其後亦否認有製造槍彈之事實，唯獨該日偵查筆錄坦承前
    述犯行，經原審勘驗當日偵訊筆錄錄音帶，被告於偵訊時確
    曾向檢察官詢問持有與改造之刑度是否差不多？檢察官明確
    告訴被告甲○○：「刑度也不會差太多，其實差不多…」等
    語（原審卷第154頁），被告甲○○之後才坦承前述製造槍
    彈之犯行，因此，被告是否因聽到檢察官前述回答而自白犯
    行，即不無疑慮。況被告同居女友即證人王慧婷於警詢時係
    證稱：「曾於租屋處見過被告自行改造槍枝。」等語，與被
    告自白「係交由某工廠製造後，再加以組裝」等語相互矛盾
    ，故被告之自白並無其他證詞足以佐證，尚難採為論罪之依
    據。
  (四)扣案之土造轉輪霰彈槍與該改造槍枝藍圖手冊，經原審送請
    內政部警政署刑事警察局鑑定結果，該土造轉輪霰彈槍，經
    拆解檢視後，其部分零件與改造槍枝藍圖手冊中繪圖尺寸相
    近、設計相同，有該局94年10月6日刑鑑字第0940126508號
    函在卷可稽。惟現行網路資訊發達，上網即容易取得槍枝圖
    資料，故持有改造槍枝藍圖，縱使該藍圖與查獲之槍枝結構
    部分相同，亦不能與製造槍械劃上等號。而被告曾有違反槍
    彈藥管械管制條例前科，有臺灣高等法院被告前案紀錄表在
    卷可憑，故對於槍械之結構當不致於陌生，亦不能僅憑其熟
    悉槍枝構造即謂有製造槍械之犯行。
三、綜上證據，不能證明被告甲○○有製造槍彈之犯行，揆諸前
    開說明，就該部分本應諭知被告無罪之判決。惟因該部分與
    前述持有槍彈論罪部分有實質上一罪關係，爰不另為無罪判
    決之諭知。
據上論斷，應依刑事訴訟法第369條第1項前段、第299條第1項前
段，槍砲彈藥刀械管制條例第8條第4項、第12條第4項，刑法第
11條前段、第2條第1項後段、第47條第1項、第42條第3項、第55
條、第38條第1項第1款，判決如主文。
本案經檢察官李土城到庭執行職務
中    華    民    國    95    年    12    月    27    日
                  審判長法  官  謝志揚
                        法  官  蔣有木
                        法  官  湯文章
以上正本證明與原本無異。
如不服本判決，應於送達後10日內，向本院提出上訴狀。其未敘
述理由者，並應於提出上訴狀後10日內向本院補提理由狀 (須附
繕本)。
                        書記官  李德霞
中    華    民    國    95    年    12    月    27    日
附錄本判決論罪科刑法條全文
槍砲彈藥刀械管制條例第8條第4項：
未經許可，持有、寄藏或意圖販賣而陳列第1項所列槍枝者，處3
年以上10年以下有期徒刑，併科新臺幣700萬元以下罰金。
槍砲彈藥刀械管制條例第12條第4項：
未經許可，持有、寄藏或意圖販賣而陳列子彈者，處3年以下有
期徒刑，併科新台幣300萬元以下罰金。
。


司法院資訊處製作；財團法人民間司法改革基金會備份。
